【裁判字號】    99,訴,1144
【裁判日期】    990614
【裁判案由】    毒品危害防制條例
【裁判全文】
臺灣臺中地方法院刑事判決              99年度訴字第1144號
公  訴  人  臺灣臺中地方法院檢察署檢察官
被      告  甲○○
上列被告因違反毒品危害防制條例案件，經檢察官提起公訴（99
年度毒偵字第726 、44、1070號），被告於本院準備程式中就被
訴之事實為有罪之陳述，經本院合議庭裁定由受命法官獨任進行
簡式審判程式審理，判決如下：
    主      文
甲○○施用第二級毒品，處有期徒刑伍月。又施用第一級毒品，
處有期徒刑捌月。又施用第二級毒品，處有期徒刑伍月。又施用
第一級毒品，處有期徒刑捌月。又施用第二級毒品，處有期徒刑
伍月。應執行有期徒刑貳年伍月。
    事實及理由
壹、程式方面
    刑事訴訟法第273條之1第1 項規定除被告所犯為死刑、無期
    徒刑、最輕本刑為3 年以上有期徒刑之罪或高等法院管轄第
    一審案件者外，於審判期日前之程式進行中，被告先就被訴
    事實為有罪之陳述時，審判長得告知被告簡式審判程式之旨
    ，並聽取當事人、代理人、辯護人及輔佐人之意見後，裁定
    進行簡式審判程式。查本案被告甲○○被訴違反毒品危害防
    制條例案件，非前開不得進行簡式審判程式之案件，經被告
    於本院審理時就被訴之事實為有罪之陳述，且經本院告知被
    告簡式審判程式之旨，聽取被告及檢察官之意見後，爰依刑
    事訴訟法第273 條之1 第1 項規定裁定改依簡式審判程式審
    判之，先予敘明。
貳、實體方面
一、犯罪事實：
（一）甲○○前因施用毒品案件，經送觀察、勒戒後，認無繼續
      施用毒品之傾向，於民國89年5 月16日執行完畢釋放。復
      於前開觀察、勒戒執行完畢釋放後5 年內之91年間，再因
      施用毒品案件，經送觀察、勒戒後，仍認無繼續施用毒品
      之傾向，於91年9 月6 日執行完畢釋放。另於92年間，因
      贓物、搶奪及強盜箏案件，經臺灣高等法院臺中分院分別
      判處有期徒刑8 月、1年8月及7年6月，定應執行刑為有期
      徒刑9 年確定。嗣贓物罪部分，因合於減刑條件，經減刑
      為有期徒刑4月，並與上開搶奪及強盜2罪，復合併定應執
      行刑為有期徒刑8年8月，於98年4月1日縮短刑期假釋出獄
      。惟於保護管束期間內，又因涉犯施用毒品案件，經本院
      分別判處有期徒刑8月及5月，定應執行刑為有期徒刑11月
      確定，前開假釋亦因而撤銷，而於99年3 月12日再度入監
      執行假釋後所餘殘刑2 年15日及前開11月之有期徒刑（未
      構成累犯）。詎其於上開假釋付保護管束期間內，復各別
      基於施用第一、二級毒品之犯意，於附表所示時、地，施
      用第一級毒品海洛因（下稱海洛因）及第二級毒品甲基安
      非他命（下稱甲基安非他命）。嗣分別於附表所示時、地
      ，由臺灣臺中地方法院檢察署觀護人通知到場或為警查獲
      ，經採集其尿液送驗，結果分別均呈如附表所示之毒品陽
      性反應，而查獲上情。
（二）案經臺中市警察局第一分局、第二分局報告及臺灣臺中地
      方法院檢察署檢察官自動檢舉偵查起訴。
二、上開犯罪事實，業據被告甲○○於偵查中及本院準備程序時
    均坦承施用海洛因、甲基安非他命犯行不諱，且被告於前開
    時間採集之尿液經送驗，結果分別呈如附表所示之甲基安非
    他命陽性反應、嗎啡及甲基安非他命陽性反應乙節，復有詮
    昕科技股份有限公司98年11月11日濫用藥物尿液檢驗報1 份
    、中山醫學大學附設醫院檢驗科藥物檢測中心99年1 月21日
    、99年2月26日尿液檢驗報告2份、臺灣臺中地方法院檢察署
    受保護管束人（被告）尿液檢體監管紀錄表、代號與真實姓
    名對照表、臺中市警察局第二分局委託鑑驗代號與真實姓名
    對照表、臺中市警察局第一分局偵查隊採集尿液鑑定同意書
    、臺中市警察局第二分局立人派出所採集尿液鑑定同意書各
    1 份在卷可稽。是其確有於如附表所載之時、地施用甲基安
    非他命及海洛因之犯行5 次至明。故被告前開自白核與事實
    相符，堪予採信。本案事證已臻明確，被告犯行洵堪認定，
    應依法論科。
三、按觀察、勒戒或強制戒治執行完畢釋放後，5 年內再犯施用
    第一、二級毒品之罪者，檢察官應依法追訴，毒品危害防制
    條例第23條第2 項定有明文；次按修正毒品危害防制條例就
    施用毒品者，僅於「初犯」及「5 年後再犯」二種情形，有
    其追訴條件之限制，即須於初犯經觀察、勒戒或強制戒治釋
    放後，5 年內均無施用毒品之行為，始能認其前所實施之觀
    察、勒戒或強制戒治已足遮斷毒癮，而得於5 年後再犯時，
    再予適用初犯之規定，重行觀察、勒戒等程式；倘5 年內已
    經再犯，被依法追訴處罰，縱其第3次（或第3次以上）施用
    毒品之時間在初犯釋放5年以後，即與「5年後再犯」之情形
    有別，且因已於「5 年內再犯」，顯見其再犯率甚高，原實
    施觀察、勒戒或強制戒治，已無法收其實效，而無5 年戒斷
    期之存在，自無再經觀察、勒戒及強制戒治之必要，應由檢
    察官逕行起訴；最高法院著有95年度台非字第59號判決、95
    年度台非字第65號判決意旨可供參照。查本件被告前曾因施
    用毒品案件，經送觀察、勒戒後，認無繼續施用毒品之傾向
    ，於89年5 月16日執行完畢，並由臺灣臺中地方法院檢察署
    檢察官以89年度毒偵字第3110號為不起訴處分確定；復於前
    揭觀察勒戒執行完畢釋放後之5 年內，再因施用毒品案件，
    經送觀察、勒戒，認無繼續施用毒品之傾向，於91年10月11
    日執行完畢，並由臺灣臺中地方法院檢察署檢察官以91年度
    毒偵字第2535號為不起訴處分確定等情，有臺灣高等法院被
    告前案紀錄表1 份附卷足憑。雖本件被告施用毒品行為之時
    間距其於91年間因施用毒品經送觀察勒戒執行完畢經釋放後
    已逾5 年，惟被告既於89年間觀察勒戒執行完畢後之5 年內
    ，即有施用毒品之行為，則被告本次於上揭時間所為之施用
    毒品行為，即與5 年後再犯之情形有別，無再經觀察、勒戒
    或強制戒治之必要，應由檢察官逕行起訴，附此敘明。
四、核被告甲○○所為如附表編號2 、4 部分，均係犯毒品危害
    防制條例第10條第1 項之施用第一級毒品罪；所為如附表編
    號1 、3 、5 部分，均係犯毒品危害防制條例第10條第2 項
    之施用第二級毒品罪。其施用第一、二級毒品前持有第一、
    二級毒品之低度行為經施用之高度行為所吸收，不另論罪。
    被告所犯如附表編號2 、4 部分之2 次施用第一級毒品之犯
    行及如附表編號1 、3 、5 部分之3 次施用第二級毒品之犯
    行，所犯施用第一級毒品罪與施用第二級毒品罪間，犯意各
    別，行為互殊，應予分論併罰。爰審酌被告有如事實欄所示
    之多項前科，且有施用毒品而經觀察、勒戒及執行刑罰之紀
    錄，有上開前案紀錄表可參，詎其猶未悛悔警惕，再犯本案
    施用第一、二級毒品之罪，顯未因前所受之觀察、勒戒、強
    制戒治及刑罰執行而決心改過，矯正其行，自制力亦顯不佳
    ；再者，被告施用毒品不但足以導致精神障礙、性格異常，
    甚至造成生命危險，戕害個人身心健康，對社會治安可能之
    危害程度非輕，並斟酌其施用第一、二級毒品之次數及犯罪
    後坦承犯行，態度尚佳等一切情狀，各量處如主文所示之刑
    ，並定其應執行之刑，以示儆懲。
據上論斷，應依刑事訴訟法第273條之1第1項、第299條第1 項前
段，毒品危害防制條例第10條第1項、第2項，刑法第11條前段、
第51條第5款，判決如主文。
本案經檢察官乙○○到庭執行職務。
中    華    民    國    99    年    6     月    14    日
                  刑事第四庭  法  官  潘曉玫
以上正本證明與原本無異。
如不服本判決應於收受判決後10日內向本院提出上訴書狀，並應
敘述具體理由；其未敘述上訴理由者，應於上訴期間屆滿後20日
內向本院補提理由書（均須按他造當事人之人數附繕本）「切勿
逕送上級法院」。
                              書記官  張齡方
中    華    民    國    99    年    6     月    14    日
附錄本案論罪科刑法條全文：
毒品危害防制條例第十條
施用第一級毒品者，處六月以上五年以下有期徒刑。
施用第二級毒品者，處三年以下有期徒刑。
附表：
┌─┬────┬────┬────────┬────┬─────┬────┐
│編│施用時間│施用地點│ 施  用  方  式 │毒品種類│查獲時、地│驗尿結果│
│號│        │        │                │        │          │        │
├─┼────┼────┼────────┼────┼─────┼────┤
│一│98年11月│臺中市西│以將甲基安非他命│甲基安非│於98年11月│甲基安非│
│  │1 日下午│區○○街│置於玻璃球內點火│他命    │3 日，經臺│他命陽性│
│  │3 時許  │148 號住│燒烤，待產生煙霧│        │灣臺中地方│反應    │
│  │        │處      │後再吸入體內而施│        │法院檢察署│        │
│  │        │        │用甲基安非他命1 │        │觀護人通知│        │
│  │        │        │次。            │        │其到場採尿│        │
│  │        │        │                │        │送驗。    │        │
├─┼────┼────┼────────┼────┼─────┼────┤
│二│98年12月│同上    │以將海洛因摻入香│海洛因  │於98年12月│嗎啡及甲│
│  │29日下午│        │煙內，點燃吸食其│        │31日下午1 │基安非他│
│  │4時許   │        │煙霧而施用海洛因│        │時許，在臺│命陽性反│
│  │        │        │1次。           │        │中市太原北│應      │
│  │        │        │                │        │路與忠太西│        │
│  │        │        │                │        │路口。因與│        │
│  │        │        │                │        │其女友范千│        │
│  │        │        │                │        │慧（另案偵│        │
│  │        │        │                │        │辦）發生口│        │
│  │        │        │                │        │角並相互拉│        │
│  │        │        │                │        │扯，經警據│        │
│  │        │        │                │        │報前往處理│        │
│  │        │        │                │        │，並以電腦│        │
│  │        │        │                │        │查知甲○○│        │
│  │        │        │                │        │係列管之毒│        │
│  │        │        │                │        │品人口，遂│        │
│  │        │        │                │        │徵得其同意│        │
│  │        │        │                │        │後，將其帶│        │
│  │        │        │                │        │返派出所調│        │
│  │        │        │                │        │查並採尿送│        │
│  │        │        │                │        │驗。      │        │
├─┼────┼────┼────────┼────┼─────┼────┤
│三│98年12月│同上    │以將甲基安非他命│甲基安非│同上      │同上    │
│  │29日下午│        │置於玻璃球內點火│他命    │          │        │
│  │4 時許，│        │燒烤，待產生煙霧│        │          │        │
│  │施用海洛│        │後再吸入體內而施│        │          │        │
│  │因後約10│        │用甲基安非他命1 │        │          │        │
│  │分鐘    │        │次。            │        │          │        │
│  │        │        │                │        │          │        │
├─┼────┼────┼────────┼────┼─────┼────┤
│四│99年1 月│臺中市西│以將海洛因摻入香│海洛因  │於99年2 月│嗎啡及甲│
│  │31日晚間│區○○路│煙內，點燃吸食其│        │2 日下午5 │基安非他│
│  │8時許   │1 段258 │煙霧而施用海洛因│        │時10分許，│命陽性反│
│  │        │巷12號居│1次。           │        │因涉嫌強盜│應      │
│  │        │處      │                │        │案件，在臺│        │
│  │        │        │                │        │中市西區精│        │
│  │        │        │                │        │誠23街30號│        │
│  │        │        │                │        │為警查獲，│        │
│  │        │        │                │        │經徵得其同│        │
│  │        │        │                │        │意後採尿送│        │
│  │        │        │                │        │驗。      │        │
├─┼────┼────┼────────┼────┼─────┼────┤
│五│99年1 月│同上    │以將甲基安非他命│甲基安非│同上      │同上    │
│  │31日下午│        │置於玻璃球內點火│他命    │          │        │
│  │5時許   │        │燒烤，待產生煙霧│        │          │        │
│  │        │        │後再吸入體內而施│        │          │        │
│  │        │        │用甲基安非他命1 │        │          │        │
│  │        │        │次。            │        │          │        │
└─┴────┴────┴────────┴────┴─────┴────┘

司法院資訊處製作；財團法人民間司法改革基金會備份。
